【裁判字號】    97,訴,969
【裁判日期】    970630
【裁判案由】    搶奪等
【裁判全文】
臺灣臺南地方法院刑事判決               97年度訴字第969號
公  訴  人  臺灣臺南地方法院檢察署檢察官
被      告  丁○○
                    （現另案於臺灣臺南看守所羈押中）
上列被告因搶奪等案件，經檢察官提起公訴（九十七年度偵字第
七四一九號、第七六三０號、九十七年度毒偵字第一一四四號）
，被告於準備程序就犯罪事實為全部有罪之陳述，本院合議庭裁
定由受命法官獨任行簡式審判程序並判決如下：
    主  文
丁○○竊盜，累犯，處有期徒刑柒月；又意圖為自己不法之所有
，而搶奪他人之動產，累犯，處有期徒刑壹年貳月；又施用第一
級毒品，累犯，處有期徒刑拾月；又施用第二級毒品，累犯，處
有期徒刑陸月。應執行有期徒刑貳年拾月。
    事實及理由
一、本件犯罪事實及證據，除起訴書犯罪事實欄一第五行「在高
    雄市○○街二四０號前」之記載補充為「騎乘其母曾李愛金
    所有之重型機車（車牌號碼Ｍ六Ｔ—三五五號）改懸掛其撿
    拾所得之ＵＸ—三六一號車牌，在高雄市○○街二四０號前
    」、第九行「騎乘機車」之記載補充為「騎乘前開改懸掛Ｕ
    Ｘ—三六一號車牌之重型機車」等語；又起訴書犯罪事實欄
    二第一行至第十八行之記載應更正為「丁○○前於九十二年
    間，因違反毒品危害防制條例案件，經臺灣高雄地方法院以
    九十二年度毒聲字第六四二號裁定令入戒治處所施以強制戒
    治一年，於九十二年十二月三十日停止戒治釋放出所，指揮
    書執行完畢日期為九十三年四月二十九日，以執行完畢論。
    詎猶不知戒除毒癮，於上開強制戒治執行完畢釋放後五年內
    」等語；又起訴書證據並所犯法條欄之記載應更正為「訊據
    被告丁○○對前開犯罪事實於本院審理時均坦承不諱，核與
    被害人甲○○、乙○○於警詢時指訴情節相符，並經目擊證
    人歐育成於警詢時證述明確，另有高雄市政府警察局左營分
    局四海派出所受理刑事案件報案三聯單一紙、現場照片二張
    、車籍查詢資料各一份（高雄市政府警察局楠梓分局第00
    00000000號偵查卷第十三、十七至十九頁）、高雄
    市政府警察局楠梓分局翠屏派出所受理刑事案件報案三聯單
    、指認照片各一張、現場照片二幀、車籍查詢基本資料各一
    份（高雄市政府警察局楠梓分局第0000000000號
    偵查卷第十五、十九至二一頁）、詮昕科技股份有限公司九
    十七年三月二十七日第000000000號濫用藥物尿液
    檢驗報告、採尿同意書、送驗尿液及年籍對照表（臺南市警
    察局第一分局偵查卷第九至十一頁）以及臺灣臺南地方法院
    檢察署刑案資料查註紀錄表一件可資佐證，事證明確，被告
    犯行洵堪認定」等證據外，其餘均引用起訴書所載（如附件
    ）。
二、本件被告丁○○所犯為死刑、無期徒刑、最輕本刑為三年以
    上有期徒刑以外之罪，亦非屬高等法院管轄之第一審案件，
    其於準備程序進行中，先就被訴事實為有罪之陳述，經法官
    告知簡式審判程序之旨，並聽取檢察官之意見後，依刑事訴
    訟法第二百七十三條之一第一項、第二百七十三條之二等規
    定，本院合議庭裁定由受命法官獨任進行簡式審判程序，且
    不受同法關於證據能力認定及調查方式之限制，合先敘明。
三、論罪科刑
  (一)核被告前開所為，分別係犯刑法第三百二十條第一項之普通
    竊盜罪、同法第三百二十五條第一項之普通搶奪罪、毒品危
    害防制條例第十條第一項之施用第一級毒品罪及同條例第十
    條第二項之施用第二級毒品罪。其持有第一級毒品海洛因、
    第二級毒品安非他命之低度行為，為進而施用之高度行為所
    吸收，均不另論罪。而被告所犯前開四罪，犯意各別，行為
    互殊，應分論併罰。
  (二)其次，被告有起訴書犯罪事實欄一所載之前科一節，有臺灣
    臺南地方法院檢察署刑案資料查註紀錄表及臺灣高等法院被
    告前案紀錄表各一份在卷可按，其受有期徒刑執行完畢後五
    年內故意再犯本件有期徒刑以上之罪，均應論以累犯，並分
    別依刑法第四十七條第一項之規定加重其刑。
  (三)爰審酌被告年僅三十三歲，正值青壯年，四肢健全，不思以
    正當途徑賺取所需，因缺錢購買毒品施用，即以竊盜、搶奪
    等方式獲取財物，惡性非輕，所幸竊盜及搶奪之手段，未造
    成被害人甲○○、許芳婷受有身體其他傷害，所得財物價值
    亦屬非鉅，第念被告曾因施用毒品經送強制戒治執行完畢釋
    放後，猶不思戒絕革除惡習，顯未因前強制戒治之治療處分
    ，而記取教訓，亦屬不該，而被告施用毒品之犯行，在性質
    上乃屬自我戕害身心健康之行為，暨被告於警訊及偵查時對
    竊盜及搶奪犯行均矢口否認，於本院審理時始坦承不諱之犯
    後態度以及其智識程度、生活狀況等一切情狀，認檢察官對
    被告所犯上開四罪具體求刑應執行有期徒刑三年八月，罪刑
    尚屬過重，應分別量處如主文所示之刑，較為妥適，並依刑
    法第五十一條第五款定應執行之刑。
  (四)再按十八歲以上之竊盜犯、贓物犯，有犯罪之習慣者，得於
    刑之執行前，令入勞動場所強制工作，竊盜犯贓物犯保案處
    分條例第三條第一項固定有明文，然保安處分係對受處分人
    將來之危險性所為拘束其身體、自由等之處置，以達教化與
    治療之目的，為刑罰之補充制度，本諸法治國家保障人權之
    原理及刑法之保護作用，應受比例原則之規範，是保安處分
    之宣告，應與行為人所為未來之期待性相當，始為適法。又
    十八歲以上之竊盜犯以犯竊盜為常業者，法院固得依竊盜犯
    贓物犯保安處分條例第三條第一項第二款規定宣告於刑之執
    行前，令入勞動場所強制工作之保安處分，然是否宣告強制
    工作，法院仍有裁量權，非無審酌之餘地而當然應予宣告該
    項保安處分，此觀該法文之規定甚明（最高法院九十六年度
    臺上字第六七三號判決參照）。查被告固於九十四年間，因
    竊盜案件，經臺灣高雄地方法院以九十四年度簡字第三七九
    ０號判決判處有期徒刑四月，又於九十五年間，因搶奪案件
    ，經臺灣高雄地方法院以九十五年度訴字第四六八號判決判
    處有期徒刑一年，再經同院以九十六年度聲減字第三一四二
    號裁定減為有期徒刑六月確定，並於九十六年十月二十二日
    執行前開二案件完畢，再於九十七年間，因竊盜案件經臺灣
    高雄地方法院以九十七年度審簡字第五０五號判決判處有期
    徒刑三月確定，然其前開九十四年、九十五年間所犯距本次
    犯行已逾二年以上，尚難憑此遽認被告有何犯罪習慣，復參
    以被告於本院審理時供述其在市場協助母親販賣魚貨，有正
    當工作，其所犯前開竊盜、搶奪前科之犯罪情節均非重大，
    犯罪次數亦非頻繁，侵害法益所生損害非鉅，而與一再犯罪
    嚴重危害社會治安、侵害人民權益之情形有間，依比例原則
    之規範，亦難認被告有犯罪習慣，另衡之被告所為本件竊取
    及搶奪之手段尚稱平和，所得財物價值亦屬非鉅，於本院審
    理時尚坦承犯行，頗有悔悟之心，因此，公訴人對被告求處
    諭知於刑之執行前令入勞動場所強制工作一情，本院審酌上
    情，認對被告處以如主文所示之刑，已可達懲治之效，尚毋
    須宣告於刑之執行前令入勞動場所強制工作之必要，併此敘
    明。
四、依刑事訴訟法第二百七十三條之一第一項、第二百九十九條
    第一項前段、第三百十條之二、第四百五十四條第二項，毒
    品危害防制條例第十條第一項、第二項，刑法第十一條前段
    、第三百二十條第一項、第三百二十五條第一項、第四十七
    條第一項、第五十一條第五款，判決如主文。
五、如不服本判決應於收受本判後十日內向本院提出上訴書狀，
    並應敘述具體理由。
本案經檢察官丙○○到庭執行職務。
中    華    民    國    97    年    6    月  30      日
                  刑事第十一庭   法  官  黃欣怡
以上正本證明與原本無異。
如不服本判決應於收受本判決後10日內向本院提出上訴書狀，並
應敘述具體理由。如未敘述上訴理由者，應於上訴期間屆滿後20
日內向本院補提理由書狀（均須按他造當事人之人數附繕本）「
切勿逕送上級法院」。
                                 書記官  陳怡吟
中    華    民    國    97    年    6    月  30      日
本案論罪科刑條文：
刑法第320 條第1 項
意圖為自己或第三人不法之所有，而竊取他人之動產者，為竊盜
罪，處5 年以下有期徒刑、拘役或500 元以下罰金。
刑法第325條第1項
(普通搶奪罪)
意圖為自己或第三人不法之所有，而搶奪他人之動產者，處 6 月
以上 5 年以下有期徒刑。
毒品危害防制條例第10條
施用第一級毒品者，處 6 月以上 5 年以下有期徒刑。
施用第二級毒品者，處 3 年以下有期徒刑。


司法院資訊處製作；財團法人民間司法改革基金會備份。
